臺灣臺北地方法院刑事判決　　　　　　　 96年度訴字第704號
公　訴　人　臺灣臺北地方法院檢察署檢察官
被　　　告　丁○○
　　　　　　乙○○
　　　　　　　　　　號2樓
上列被告等因妨害自由等案件，經檢察官提起公訴（95年度偵字
第24545 、26389 號），本院判決如下：
    主  文
丁○○共同以非法方法，剝奪人之行動自由，處拘役伍拾日，如
易科罰金，以銀元參佰元即新臺幣玖佰元折算壹日，減為拘役貳
拾伍日，如易科罰金，以銀元參佰元即新臺幣玖佰元折算壹日。
又共同傷害人之身體，處拘役參拾日，如易科罰金，以銀元參佰
元即新臺幣玖佰元折算壹日，減為拘役拾伍日，如易科罰金，以
銀元參佰元即新臺幣玖佰元折算壹日。應執行拘役參拾伍日，如
易科罰金，以銀元參佰元即新臺幣玖佰元折算壹日。
乙○○共同以非法方法，剝奪人之行動自由，處拘役伍拾日，如
易科罰金，以銀元參佰元即新臺幣玖佰元折算壹日，減為拘役貳
拾伍日，如易科罰金，以銀元參佰元即新臺幣玖佰元折算壹日。
    事  實
一、丁○○、乙○○因與丙○○有債務糾紛，遂與綽號「麥克」
    及另1 名真實姓名不詳之成年男子（下稱甲男），4 人共同
    基於剝奪他人行動自由之犯意聯絡，於民國95年6 月7 日23
    時10分許，駕車共同前往臺北市○○區○○街153 之8 號前
    ，趁丙○○下班欲返家之際，違反丙○○之意願，由丁○○
    及「麥克」動手將丙○○押入車後座，乙○○及甲男分坐丙○○兩側，丁○○坐副駕駛座，由「麥克」開車強押丙○○
    至臺北市○○區○○路407 巷5 號2 樓丁○○之不知情友人
    黃保盛家中商談還款事宜。期間丁○○及「麥克」另共同基
    於傷害人身體之犯意聯絡，出手毆打丙○○頭、胸等處，致
    丙○○受有手磨損或擦傷、頭部損傷、唇之開放性傷口之傷
    害。嗣丁○○等人再度以言詞要求丙○○儘速還款，始讓丙○○離去。
二、案經丙○○訴由臺北市政府警察局大安分局移送臺灣臺北地
    方法院檢察署檢察官偵查起訴。
    理  由
一、訊據被告丁○○固坦承於上述時、地毆打告訴人丙○○之事
    實，惟被告丁○○、乙○○皆否認有何剝奪他人行動自由之
    犯行，均辯稱係告訴人自願上車等語。經查：
（一）上揭告訴人於前揭時、地遭被告丁○○及「麥克」徒手押
      至車上後座中央，車上另有乙○○及甲男，4 人強押告訴
      人至前述黃保盛住處之事實，業據告訴人於偵查中具結證
      述綦祥（95年度偵字第26389 號卷第19頁），核與目擊證
      人甲○○於本院具結證述於上述時、地見告訴人遭人勾住
      脖子，像是有糾紛的樣子，其警覺似乎有事，所以請告訴
      人工作處櫃台人員下去看看等情（本院96年9月4日審判筆
      錄）；以及證人黃保盛於偵查中具結證述被告2人曾於95
      年6 月7日晚間帶人至其臺北市○○區○○路407巷5號2樓
      住處商談債務（同上偵查卷第25頁）等語相符。衡情告訴
      人人單勢薄，實無同意隻身前往被告2人實力所得掌控之
      陌生處所協商債務之理。參以被告乙○○於本院供稱因為
      怕告訴人跑掉，始令告訴人坐在車內後座中間，由其與甲
      男分坐告訴人左右兩側等情，堪認告訴人確非自願上車至
      黃保盛住處。從而告訴人遭被告等人剝奪行動自由之事實
      ，堪以認定。被告2人上述辯解，顯係卸責之語，不足採
      信。
（二）又告訴人在上述黃保盛住處遭被告丁○○及「麥克」出手
      毆打，因而受有手磨損或擦傷、頭部損傷、唇之開放性傷
      口之傷害等情，並據告訴人於偵查中具結證在卷，核與被
      告2 人皆供稱被告丁○○有出手毆打告訴人乙節相符，復
      有財團法人天主教若瑟醫院診斷證明書（95年度偵字第24
      545 號卷第19頁）在卷可稽，綜上足認被告丁○○與「麥
      克」確有共同傷害告訴人之犯行。
（三）綜上所述，本件事證明確，被告丁○○傷害及剝奪他人行
      動自由犯行及被告李世傑剝奪他人行動自由之犯行均堪以
      認定，應予依法論科。
二、查被告行為後，刑法業於94年2 月2 日修正公布，95年7 月
    1 日起施行，其中第56條關於連續犯之規定已刪除，並修正
    第2 條、第28條、第33條、第38條、第41條、第42條、第55
    條及第74條等規定。按行為後法律有變更者，適用行為時之
    法律，但行為後之法律有利於行為人者，適用最有利於行為
    人之法律，修正後刑法第2 條第1 項定有明文。此條規定係
    規範行為後法律變更所生新舊法律比較適用之準據法，本身
    尚無新舊法比較之問題，於新法施行後，應一律適用新法第
    2 條第1 項之規定，為「從舊從輕」之比較，先予敘明。再
    按本次法律變更，比較時應就罪刑有關之共犯、未遂犯、想
    像競合犯、牽連犯、連續犯、結合犯，以及累犯加重、自首
    減輕暨其他法定加減原因（如身分加減）與加減例等一切情
    形，綜其全部罪刑之結果而為比較（最高法院95年5 月23日
    95年度第8 次刑庭會議決議參照）。經查：
（一）本件被告行為時之刑法第277 條第1 項及第302 條第1 項
      之法定刑分別為「3 年以下有期徒刑、拘役或1 千元以下
      罰金」、「5 年以下有期徒刑、拘役或3 百元以下罰金」
      。又依被告行為時之刑法第33條第5 款規定：罰金為（銀
      元）1 元以上。是被告行為時應處罰金刑之法定最低刑度
      部分，經折算為新臺幣後，為新臺幣3 元以上。而95年7
      月1 日公布施行之刑法第33條第5 款規定：罰金為新臺幣
      1 千元以上。就罰金刑法定最低刑度部分，比較新、舊法
      之結果，被告行為時之舊法對其較為有利。
（二）被告2 人均係共同實施犯罪之人，無論依修正前第28條或
      修正後第28條之規定，均成立共同正犯，並無所謂有利或
      不利之情形。
（三）就被告丁○○定應執行行部分，刑法第51條第6 款，關於
      宣告多數拘役定應執行刑之規定，於修正前係規定不得逾
      4 個月，修正後則規定不得逾120 日，惟此僅係文字修正
      ，並無所謂有利或不利之情形，自無庸為新舊法比較。
（四）綜上，就上開各項條件綜其全部比較結果，以修正前條文
      對被告為有利。整體比較適用結果，除前揭(二)、(三)對於被
      告並不生罪刑輕重之實質影響，應不比較逕予適用裁判時
      法以外，應依刑法第2 條第1 項前段規定，適用有利於被
      告之修正前規定以為論處。
三、核被告2 人所為，均係犯刑法第302 條第1 項剝奪他人行動
    自由罪，被告2 人與「麥克」及甲男間有犯意聯絡及行為分
    擔，為共同正犯。被告丁○○於黃保盛住處毆打告訴人之行
    為另犯刑法第277 條第1 項之傷害罪，被告丁○○就傷害部
    分與「麥克」間有犯意聯絡及行為分擔，亦為共同正犯。被
    告丁○○所犯剝奪他人行動自由罪與傷害罪，犯意個別，罪
    名不同，應予分論併罰。爰審酌被告丁○○年輕氣盛，率爾
    出手傷害並與被告乙○○剝奪他人行動自由，實不足取，然
    被告2 人犯後尚能坦承部分犯行，且告訴人確有積欠債務未
    還，並參酌其等品行、犯罪動機、目的、手段、智識程度、
    犯罪所得之利益及所生之損害等一切情狀，分別量處如主文
    第1 、2 項所示之刑。又修正後刑法第41條第1 項前段關於
    得易科罰金之折算標準，由「得以1 元以上3 元以下折算1
    日」（按：此規定配合修正前罰金罰鍰提高標準條例第2 條
    【現已刪除】規定，就其原定數額提高為1 百倍折算1 日，
    則最高應以銀元3 百元折算1 日，經折算為新臺幣後，應以
    新臺幣9 百元折算為1 日），提高為「以新臺幣1 千元、2
    千元或3 千元折算一日」，並刪除「因身體、教育、職業、
    家庭之關係或其他正當事由，執行顯有困難」之條件，是以
    修正前關於易科罰金之折算標準金額較低，自係較為有利，
    爰併依修正前之規定，諭知易科罰金之折算標準。又本件被
    告2 人所犯上開罪名之時間係於96年4 月24日之前，且無中
    華民國96年罪犯減刑條例所定不得減刑之情形，爰依該條例
    第2 條第1 項第3 款規定，減其宣告刑2 分之1 。復依刑法
    第51條第6 款之規定，就被告丁○○部分定其應執行之刑，
    以示懲儆。
據上論斷，應依刑事訴訟法第299 條第1 項前段，刑法第2 條第
1 項前段、第28條、第277 條第1 項、第302 條第1 項、第51條
第6 款，修正前刑法第41條第1 項前段，刑法施行法第1 條之1
，修正前罰金罰鍰提高標準條例第2 條，現行法規所定貨幣單位
折算新臺幣條例第2 條，中華民國96年罪犯減刑條例第2 條第1
項第3 款、第7 條、第9 條、第10條，判決如主文。
本案經檢察官熊南彰到庭執行職務。
中　　華　　民　　國　　96　　年　　9 　　月　　19　　日
　　　　　　　　　刑事第三庭  審判長法  官  沈君玲
                                    法  官  詹慶堂
                                    法　官　胡宗淦
以上正本證明與原本無異。
如不服本判決，應於判決送達後10日內向本院提出上訴狀（應抄
附繕本）。告訴人或被害人如對於本判決不服者，應具備理由請
求檢察官上訴，其上訴期間之計算係以檢察官收受判決正本之日
期為準。
　　　　　　　　　　　　　　　　    書記官　張耀鴻
中　　華　　民　　國　　96　　年　　9 　　月　　20　　日
附錄法條：
中華民國刑法第277條
（普通傷害罪）
傷害人之身體或健康者，處 3 年以下有期徒刑、拘役或 1 千元
以下罰金。
犯前項之罪因而致人於死者，處無期徒刑或 7 年以上有期徒刑；
致重傷者，處3年以上10年以下有期徒刑。
中華民國刑法第302條
（剝奪他人行動自由罪）
私行拘禁或以其他非法方法，剝奪人之行動自由者，處 5 年以下
有期徒刑、拘役或 3 百元以下罰金。
因而致人於死者，處無期徒刑或 7 年以上有期徒刑，致重傷者，
處 3 年以上 10 年以下有期徒刑。
第 1 項之未遂犯罰之。
